【裁判字號】    91,訴,483
【裁判日期】    920220
【裁判案由】    違反電業法等
【裁判全文】
臺灣雲林地方法院刑事判決                          九十一年度訴字第四八三號
    公  訴  人  臺灣雲林地方法院檢察署檢察官
    被      告  乙  ○
右列被告因違反電業法等案件，經檢察官提起公訴（九十一年度偵字第九九二號），
本院判決如左：
    主  文
乙○損壞公務員職務上委託第三人掌管之文書，處有期徒刑伍月，如易科罰金，以參
佰元折算壹日，緩刑貳年。
    事  實
一、乙○為台灣電力股份有限公司（以下稱台電公司）電號00000000號、電
    表號碼00000000用戶之用電人（該電表之用電戶名雖登記為乙○之父廖
    反，惟廖反已於民國【下同】八十九年八月二十四日死亡，即實際用電人為乙○
    ），電度表裝設於雲林縣二崙鄉○○村○○路八三號住處使用。詎乙○為減付電
    費，意圖為自己不法之所有，於八十九年九月間某日，將台電公司所有之委託其
    掌管之電表封印鎖予以撬開，而損壞封印，並將電表內之電壓線圈一端改接至防
    雷擊點上，使部分電流通至接地，以此方法使電表失準而竊取台電公司之電源使
    用。嗣於九十一年二月二十二日下午三時許，在上開地點為台電公司稽查人員會
    同警察當場查獲，並扣得電表一顆。
二、案經雲林縣警察局西螺分局報請臺灣雲林地方法院檢察署檢察官偵查起訴。
    理  由
一、訊據被告乙○矢口否認有何破壞電表，竊取電源之情事，辯稱：當初是以其父親
    廖反的名義申請用電，當其父親過世後他們的用電就明顯減少，後來電力公司人
    員來就說他有竊電，但是他並沒有去打開過電表也沒有竊電的事情，是否是他父
    親廖反去動過電表也無從查明云云。經查：
    （一）前開電表為台電公司稽查員查獲時，其封印鎖已經被撬開，而封印亦遭破
          壞，稽查人員即用一個標準的電表比對被告現用的電表，再以三用電錶測
          量，發現正常的電表其電壓線圈及防雷極點是不相通的，而被告使用的電
          表已將電壓線圈與防雷極點接通，這樣就有部分的電流跑去接地而使電表
          失準等情，業據證人即台電公司稽查員甲○○於審理中證述明確，並有台
          電公司九十一年二月二十二日用電實地調查書、追償電費計算單各一紙，
          及扣案電表一顆可參，是上開電表曾遭人為破壞封印並改變電壓線圈接點
          而使電表失準之事實，堪可認定。
    （二）依據台電公司提出之被告用電資料顯示，被告於八十九年八月份之用電度
          數為一○○一度，至同年十月份則下降為二一五度，而反觀八十八年十月
          份之用電度數則為一一五一度，足見被告使用之電表於八十九年九月後已
          有異常之情形，雖然被告對此情形辯稱，係因其父親過世所以用電減少云
          云。惟查，被告父親廖反係於八十九年八月二十四日過世，此有廖反之死
          亡證明書在卷可參，而上開電表如因被告父親死亡而致使用電量大量下降
          ，則每年之同月份之用電度數應當相近，惟經台電稽查人員於九十一年二
          月二十二日查獲用電異常並換新電表後，於九十一年十月份之用電度數回
          升為八九五度，核與八十八年十月份之一一五一度相近，即被告上開辯解
          與查獲前後之用電度數變化不相符合，顯然是事後卸責之詞，不足採信，
          亦堪認上開電表係於八十九年九月間某日遭人為破壞而使量度失準。
    （三）據上，上開電表既經人為破壞，而被告用電異常又與其父親死亡無關，則
          被告既係上開電表之用電人，其即為竊電之直接受益人，衡情，一般人不
          會在對自己毫無利益之情形下，大費周章破壞印鎖，修改電壓線圈而竊電
          給被告使用，是依上開事證，足以認定被告確有破壞封印、修改電壓線圈
          而竊電之情形。
二、按台電公司在用戶電表上裝置之封印鎖，一面刻有台電字樣，一面印有閃光圖案
    ，均用以證明為台電公司所加封，即與刑法第二百二十條所稱足以為表示其用意
    之證明相當，自應以文書論，且已隨同出租之電表由用戶保管，如予以損壞，應
    成立損壞公務員委託第三人掌管之文書罪，合先敘明。核被告所為，係犯電業法
    第一百零六條第三款之竊電罪行、及刑法第一百三十八條之損壞公務員委託第三
    人掌管之文書罪行。被告上開竊電犯行，係單一之犯意，以一個行為繼續竊電之
    實施，為繼續犯。其所犯上開二罪間，有方法結果之牽連關係，應依刑法第五十
    五條之規定，論以較重之刑法第一百三十八條之損壞公務員委託第三人掌管之文
    書罪行。又依上開電表之用電資料顯示，被告之用電量異常係顯現於八十九年十
    月份之用電資料，即被告之破壞電表行為應非於八十九年八月間某日所為，惟蒞
    庭檢察官已當庭更正犯罪時間為八十九年九月間某日，附此敘明。爰審酌被告一
    時貪念，以不正當方法損壞封印、竊電圖減電費，所造成之危害程度，並參酌其
    犯罪後態度等一切情狀，量處如主文所示之刑，並諭知易科罰金之折算標準。末
    查，被告未曾受有期徒刑以上刑之宣告，有台灣雲林地方法院檢察署刑案資料查
    註紀錄表、本院被告全國前案紀錄表可按，其因一時失慮，致罹刑章，經此科刑
    教訓後，應知所惕勵而無再犯之虞，本院認所宣告之刑，宜以暫不執行為適當，
    爰併予宣告緩刑二年，以啟自新。
據上論斷，應依刑事訴訟法第二百九十九條第一項前段，電業法第一百零六條第三款
，刑法第十一條前段、第一百三十八條、第二百二十條、第五十五條、刑法第四十一
條第一項前段、第七十四條第一款，罰金罰鍰提高標準條例第一條前段、第二條，判
決如主文。
本案經檢察官丙○○到庭執行職務
中      華      民      國      九十二      年      二    月    二十    日
                                        臺灣雲林地方法院刑事第二庭
                                            法  官  劉  為  丕
右正本證明與原本無異。
如不服本判決，應於判決送達後十日內向本院提出上訴狀( 應附繕本 )。
                                            書記官  王  淑  美
中      華      民      國      九十二      年      二    月    二十    日
電業法第一百零六條
 (罰則 (二) ----竊電)
有左列行為之一者為竊電，處五年以下有期徒刑、拘役或五百元以下罰金：
一  未經電業供電，而在其供電線路上私接電線者。二  繞越電度表或其他計電器，
    損壞或改動表外之線路者。
三  損壞或改變電度表、無效電力計、其他計電器之構造，或以其他方法
    使其失效不準者。
四  在電價較低之線路上，私接電價較高之電器者。
五  包燈用戶，在原定電燈盞數及瓦特數以外，私自增加盞數或瓦特數者
    。
六  電力用戶，在原申請馬力數、瓩數或仟伏安數以外，私自增加馬力數
    瓩數或仟伏安數者。
中華民國刑法第一百三十八條
 (妨害職務上掌管之文書物品罪)
毀棄、損壞或隱匿公務員職務上掌管或委託第三人掌管之文書、圖畫、物品，或致令
不堪用者，處五年以下有期徒刑。


司法院資訊處製作；財團法人民間司法改革基金會備份。
